【裁判字號】    99,審訴,729
【裁判日期】    990524
【裁判案由】    毒品危害防制條例
【裁判全文】
臺灣高雄地方法院刑事判決            99年度審訴字第 729號
公  訴  人  臺灣高雄地方法院檢察署檢察官
被      告  甲○○
上列被告因毒品危害防制條例案件，經檢察官提起公訴（99年度
毒偵字第325 號、99年度毒偵字第1352號），本院依簡式審判程
序判決如下：
    主  文
甲○○施用第二級毒品，累犯，處有期徒刑肆月。又施用第一級
毒品，累犯，處有期徒刑柒月。又施用第一級毒品，累犯，處有
期徒刑捌月。又施用第二級毒品，累犯，處有期徒刑肆月。應執
行有期徒刑壹年柒月。
    事  實
一、甲○○前因施用毒品案件，經本院以民國87年度毒聲字第11
    76號裁定送勒戒處所施以觀察、勒戒後，認無繼續施用毒品
    傾向，於87年7 月31日執行完畢釋放。又於觀察勒戒執行完
    畢釋放後5 年內，因施用毒品案件，經本院以90年度訴字第
    2998號判決判處應執行有期徒刑10月確定。另因傷害及竊盜
    案件，分別經本院以96年度簡字第7210號、97年度易緝字第
    15號判決，各判處有期徒刑3 月、8 月確定，上開2 罪經裁
    定應執行有期徒刑10月確定，於98年8 月15日執行完畢出監
    。詎仍未戒絕，復基於施用第一級毒品海洛因、第二級毒品
    甲基安非他命之犯意，(一)於98年11月3 日上午某時許，在高
    雄縣杉林鄉○○村○○路17之8 號住處內，以將甲基安非他
    命置入玻璃球內，再以火燒烤之方式，施用第二級毒品甲基
    安非他命1 次。(二)於98年11月3 日中午某時許，在上開處所
    ，以針筒注射之方式，施用第一級毒品海洛因1 次。嗣於98
    年11月6 日中午12時40分許，在高雄縣杉林鄉○○村○○○
    ○道路旁，為警盤查，甲○○於警方未發覺其施用第一級毒
    品之前，主動坦承上開施用毒品犯行，而願接受裁判，且經
    採尿送驗後，結果確呈嗎啡及甲基安非他命陽性反應。(三)於
    99年1 月24日14時30分採尿時起回溯72小時內之某時（不含
    盤查至採尿之期間），在高雄縣杉林鄉楠梓仙溪旁，以針筒
    注射之方式，施用第一級毒品海洛因1 次。(四)於99年1 月24
    日14時30分採尿時起回溯96小時內之某時（不含盤查至採尿
    之期間），在高雄縣杉林鄉山上，以將甲基安非他命置入玻
    璃球內，再以火燒烤之方式，施用第二級毒品甲基安非他命
    1 次。嗣於99年1 月24日13時20分許，在高雄縣美濃鎮○○
    路92之6 號前，為警盤查，經同意採尿送驗後，結果呈嗎啡
    及甲基安非他命陽性反應。
二、案經高雄縣政府警察局乙○分局報告臺灣高雄地方法院檢察
    署檢察官偵查起訴。
    理  由
一、本件被告甲○○所犯均係死刑、無期徒刑、最輕本刑為3 年
    以上有期徒刑以外之罪，其於準備程序中，就被訴事實均為
    有罪之陳述，經本院告知簡式審判程序之旨，並聽取檢察官
    及被告之意見後，合議庭裁定由受命法官獨任進行簡式審判
    程序，合先敘明。
二、上開犯罪事實，均據被告於本院審理時坦白承認。而被告尿
    液經送台灣檢驗科技股份有限公司鑑驗後，結果均呈嗎啡及
    甲基安非他命陽性反應（係以GC／MS方式檢驗），有該公司
    98年12月2 日、99年2 月10日濫用藥物尿液檢驗報告可參。
    爰審酌(一)氣相層析質譜儀（GC／MS）乃目前就藥物篩檢結果
    必須進一步確認時最常採用之確認方法，因此在良好的操作
    條件之下，以氣相層析質譜儀作藥物及其代謝物之定性及定
    量分析，幾乎不會有偽陽性反應產生，業經行政院國軍退除
    役官輔導委員會台北榮民總醫院於83年4 月7 日以（83）北
    總內字第03059 號函示明確。(二)又海洛因係嗎啡經化學合成
    之半人工合成品，毒性倍於嗎啡，其經吸食或施打入人體，
    經新陳代謝作用又分解成嗎啡，故海洛因在進入人體後，均
    以嗎啡型態排於尿液中，故於吸食或施打海洛因者尿液中，
    可檢出嗎啡陽性反應，業經憲兵司令部80年5月7日以（80）
    鑑驗字第1746號函示明確。(三)甲基安非他命經口服投與後約
    百分之70於24小時內自尿中排出，約百分之90於96小時內自
    尿中排出，且甲基安非他命成分之檢出與其投與方式、投與
    量、個人體質、採尿時間與檢測儀器之精密度等諸多方式有
    關，因此僅憑尿液中呈甲基安非他命陽性反應，並無法確實
    推算吸食時間距採集時間之長短，惟依上述資料推斷，最長
    不會超過4 日即96小時，亦經行政院衛生署藥物食品檢驗局
    81年2 月8 日81藥檢一字第001156號函示明確。從而，被告
    尿液經以氣相層析質譜儀鑑驗後，結果呈嗎啡及甲基安非他
    命陽性反應，已如前述，是依前開函示意旨，被告自白核與
    事實相符，其施用第一級毒品海洛因、第二級毒品甲基安非
    他命各2 次之犯行，均堪以認定。
三、論罪科刑部分：
  (一)按犯毒品危害防制條例第10條之罪，經觀察、勒戒後，認無
    繼續施用毒品之傾向，應即釋放，並為不起訴處分；認有繼
    續施用毒品之傾向者，應由檢察官聲請法院裁定令入戒治處
    所施以強制戒治，至無繼續戒治之必要，強制戒治期滿，應
    即釋放，由檢察官為不起訴處分。經觀察勒戒、強制戒治執
    行完畢釋放後，5 年內再犯第10條之罪，依93年1 月9 日修
    正施行之毒品危害防制條例第23條第2 項規定意旨，應由檢
    察官偵查起訴。又依修正後之規定，僅限於「初犯」及「5
    年後再犯」二種情形，始應先經觀察、勒戒或強制戒治程序
    。倘被告於5 年內已再犯，經依法追訴處罰，縱其第3 次（
    或第3 次以上）再度施用毒品之時間，在初犯經觀察、勒戒
    或強制戒治執行完畢釋放5 年以後，已不合於「5 年後再犯
    」之規定，且因已於「5 年內再犯」，顯見其再犯率甚高，
    原實施觀察、勒戒或強制戒治，已無法收其實效，即應依該
    條例第10條處罰（最高法院97年度第5 次刑事庭會議決議參
    照）。
  (二)查被告前因施用毒品案件，經本院以87年度毒聲字第1176號
    裁定送勒戒處所施以觀察、勒戒後，認無繼續施用毒品傾向
    ，於87年7 月31日執行完畢釋放。又於觀察勒戒執行完畢釋
    放後5 年內，因施用毒品案件，經本院以90年度訴字第2998
    號判決判處應執行有期徒刑10月確定等情，有臺灣高雄地方
    法院檢察署刑案資料查註紀錄表、臺灣高等法院被告前案紀
    錄表及臺灣高雄地方法院被告院內索引卡紀錄表可證。因被
    告於觀察勒戒執行完畢釋放後，5 年內再犯本件毒品危害防
    制條例第10條之罪，且再犯本罪，是依前開說明，應依法論
    科。
  (三)另海洛因、甲基安非他命為毒品危害防制條例所稱之第一、
    二級毒品，此觀諸該條例第2 條第2 項第1 款、第2 款甚明
    ，被告施用上開毒品，核其所為，係違反毒品危害防制條例
    第10條第1 項、第2 項之施用第一、二級毒品罪。被告施用
    第一、二級毒品前持有第一、二級毒品之行為，本應各論以
    持有之罪，惟各該次持有毒品之低度行為均為其後施用毒品
    之高度行為所吸收，均不另論罪。被告前因傷害及竊盜案件
    ，分別經本院以96年度簡字第7210號、97年度易緝字第15號
    等判決，各判處有期徒刑3 月、8 月確定，上開2 罪經裁定
    應執行有期徒刑10月確定，於98年8 月15日執行完畢出監之
    事實，有臺灣高等法院被告前案紀錄表可參，其受有期徒刑
    執行完畢後，5 年內故意再犯本件有期徒刑以上之4 罪，均
    為累犯，應依刑法第47條第1 項之規定，均加重其刑。被告
    於警方未發覺其98年11月3 日施用海洛因犯行之前，主動坦
    承施用犯行，而願接受裁判之事實，有警詢筆錄可參，堪認
    符合自首之要件，依刑法第62條前段，減輕其刑，並就此部
    分之犯行，先加而後減。被告上開4 犯行，犯意各別，應予
    分論併罰。爰審酌被告經觀察勒戒後，均未戒絕毒品，另再
    施用毒品，顯見其自制力不足，無法擺脫毒品，故應藉由刑
    罰之執行，以收教化之功能，並參以被告犯後坦承施用毒品
    犯行，所犯係自傷行為，尚未害及他人，及被告施用第一、
    二級毒品各2 次等一切情狀，分別量處如主文所示之刑，並
    定其應執行之刑，以資懲儆。
據上論斷，應依刑事訴訟法第273 條之1 第1 項、第299 條第1
項前段，毒品危害防制條例第10條第1 項、第2 項，刑法第11條
前段、第47條第1 項、第62條前段、第51條第5 款，判決如主文
。
本案經檢察官陳妍萩到庭執行職務
中    華    民    國    99    年    5     月    24    日
                  刑事第十庭    法  官  方百正
以上正本證明與原本無異。
如不服本判決應於收受判決後10日內向本院提出上訴書狀。
中    華    民    國    99    年    5     月    24    日
                                書記官  陳莉庭
附錄法條：
毒品危害防制條例第10條
施用第一級毒品者，處 6 月以上 5 年以下有期徒刑。
施用第二級毒品者，處 3 年以下有期徒刑。

司法院資訊處製作；財團法人民間司法改革基金會備份。
